臺灣板橋地方法院刑事判決　　　　　　　　　　　　　九十年度訴字第一五三五號
　　公　訴　人　臺灣板橋地方法院檢察署檢察官
　　被　　　告　己○○
　　指定辯護人　甲○
右列被告因偽造有價證券等案件，經檢察官提起公訴（八十九年度偵字第一九九一０
號），甲○判決如左：
    主  文
己○○意圖供行使之用，而偽造有價證券，處有期徒刑年。
發票日八十六年十月二十四日、金額陸拾壹萬參仟參佰陸拾捌元之本票壹紙，其中偽
造「乙○○」名義簽發部分、附條件買賣合約書上偽造之「乙○○」署名、印文各貳
枚、偽造之乙○○印章壹枚均沒收。
    事  實
一、己○○原係設於台北縣五股鄉○○路○段五一六號建富汽車股份有限公司營業六
    部（下稱建富汽車公司）之業務代表，於客戶要求辦理附條件買賣分期付款購車
    時，須代址設桃園市○○路二０七號十五樓之福灣企業股份有限公司（下稱福灣
    公司）與客戶及保證人對保。民國八十六年十月間，丁○○○與丙○○因合夥經
    營布袋戲木偶精品店生意之需，而欲向福灣公司以分期付款方式購車使用，因依
    福灣公司規定辦理購車貸款者需有二保證人，其中一人需具有不動產之財力，因
    丁○○○無法提供具有不動產之保證人，而未經核貸，經該購車案之保證人丙○○提議，以新台幣（以下同）二至三萬元之代價，委請己○○代為找專門替人做
    保之人為保證人，而獲得丁○○○同意並支付己○○三萬元，詎己○○於八十六
    年十月二十四日再度為丁○○○向福灣公司辦理購車貸款時，竟為謀取該三萬元
    及為自己取得售車之佣金利益，乃基於偽造私文書、偽造有價證券之犯意，利用
    持有前購車客戶乙○○於八十五年間因購車辦理貸款而交付己○○之身分證件資
    料，未經乙○○之同意，擅自以乙○○名義為保證人，在不詳地點盜刻乙○○之
    印章，於附條件買賣合約書上「連帶保證人」「對保簽章」欄內，偽造「乙○○
    」之署名、印文各二枚，及於發票日「八十六年十月二十四日」、金額「六十一
    萬三千三百六十八元」本票一紙，偽造「乙○○」名義為共同發票人，並持以交
    付福灣公司，致福灣公司陷於錯誤而核撥貸款，足以生損害於乙○○及福灣公司
    。嗣丁○○○與丙○○合夥經營之木偶精品店生意失敗，自八十八年八月十日起
    拒繳分期款項，經福灣公司分別向丁○○○、乙○○等追討後，始查知上情。
二、案經乙○○訴由台灣台北地方法院檢察署呈請台灣高等法院檢察署核轉台灣板橋
    地方法院檢察署檢察官偵查起訴。
    理  由
一、訊據被告己○○固坦承本件附條件買賣分期付款購車及對保手續等為其承作之情
    ，惟矢口否認有何犯行，並辯稱：「乙○○是買車的人找來的，他的名字是誰簽
    的我不記得了」、「不是我偽造的，是誰偽造的我不記得了」、「丁○○○、丙○○、庚○○是他們各自簽名的，乙○○是誰簽的我忘記了」云云。甲○查：
(一)乙○○並不認識丁○○○、丙○○、庚○○等人，亦無為丁○○○為保證人，附
    條件買賣合約書及本票上「乙○○」之姓名均非乙○○所簽，且乙○○於八十五
    年間亦曾向建富汽車公司購買自用小客車一輛予其父親，並與其妻任保證人，當
    時之業務員為己○○，因購車辦理過戶及貸款需要，曾將身分證件、房地產所有
    權狀正本等交付己○○，此據告訴人乙○○於偵查及甲○調查中指證綦詳。乙○○就該本票曾向台灣桃園地方法院中壢簡易庭提起確認本票債權不存在之訴，而
    獲得勝訴判決，亦有台灣桃園地方法院中壢簡易庭八十八年度壢簡字第一０九０
    號民事判決一件附卷可稽。是附條件買賣合約書及本票上乙○○之署名及印文，
    並非乙○○所簽蓋。
(二)依福灣公司規定，以附條件分期付款方式買車，須有兩個保證人，其中一個為人
    保，另一個須為具有不動產之保證人，其業界稱作房保，本件購車原是由丙○○
    為人保，第三人林懋堂為房保，福灣公司據己○○提供之林懋堂資料徵信結果，
    因聯絡不上林懋堂其人，且因車主丁○○○與人保丙○○是自營木偶精品店，收
    入不易掌握，而未獲准貸款，之後己○○又提出一份合約書，改由陳正忠、丙○○為人保，乙○○為房保，才獲准貸款。此據福灣公司代理人戊○○甲○調查中
    供明，並有其提出之分期購車申請書影本二件、分期件申請附條件說明函影本一
    件附卷可查。
(三)證人庚○○甲○調查中結證稱：「是我岳母（即丁○○○）和丙○○（丁○○○
    為其嬸嬸）做精品店生意要用車，那時我和岳母住在一起，就找我當保證人，附
    條件買賣合約書是在蘆洲市○○路精品店簽的，當時丁○○○、丙○○及我都有
    在場，合約書上的名字、印章都是我們親自簽的，後來業務員己○○說，須有一
    個不動產的保證人，我們沒有不動產的保證人，丙○○提議說不是有專門替人家
    做保的，就委託己○○去找，代價是二萬或三萬元，乙○○是己○○去找的保證
    人，在簽名的時候，我們沒有看過乙○○本人，合約書上的乙○○簽名是不是他
    本人簽的，我不清楚」「是我岳母他們生意要用的，他們做布袋戲木偶精品店，
    常跑雲林拿木偶」「（附條件買賣合約書上丁○○○、庚○○、丙○○的簽名、
    印章都是你們親自簽的）是」「（當時是否庭上之己○○對保？）是。就是他。
    當時他和丙○○、丁○○○都在場。」「（丙○○的名字是否他自己簽的？）是
    。他自己簽的。」「（提議要花錢找不動產保人的是誰？）丙○○。」「（當時
    丁○○○有無同意？）有同意。」「（你自己有無同意？）我又沒錢怎麼同意。
    」「（是否你和丙○○去看車？談找房保的事如何？）是我和丙○○去看車。當
    價錢談好後，就欠房保，首先是找親友當房保，但親友都不願意，丙○○就說不
    是有一種人專門替人家做保，就委託己○○去找，約定價錢是二萬元到三萬元之
    間」各等語。（見甲○九十年十月二十三日、二十九日調查筆錄）。證人丁○○○亦證稱：「（找不到不動產保人時，是否有提議說找人家來做保，給二萬或三
    萬元？）是丙○○說的，因為那時候汽車公司說要有不動產保人，他起初叫我去
    找親友，是否願意做保，後來找不到，他叫我不要管，他會處理。」「（花錢找
    保人的錢是誰出的？）是我出的。大約將近三萬元」，核與庚○○所證大致相符
    ，且依其等所言，本件購車案原是央請親友擔任其等所謂之不動產保證人，但因
    親友不肯，丙○○始提議花錢請被告代為找不動產保證人，亦核與戊○○前開所
    供本件經更換保證人後始核准貸款等語相符，自堪認庚○○、丁○○○證述情節
    應係真實可採。證人丙○○雖否認是其提議花錢找不動產保證人之情，惟亦證稱
    ：「當初我是和庚○○看完車，價格都談好後，我有跟己○○說，我們找不到房
    保，他說只要再花二、三萬元就可以ｐａｓｓ過去，回來我就照實跟丁○○○說
    ，丁○○○說你們小孩去辦就好了，他不識字」，被告己○○經甲○質以是誰提
    議花錢找不動產保證人時，亦供稱：「我忘記是誰了，好像是有人提議花錢找不
    動產保人的事」，由此可見，本件確實有花錢請己○○代為找具有不動產財力之
    保證人之事。
(四)被告曾是乙○○於八十五年間向建富汽車公司購買自用小客車時之業務員，乙○○與其妻擔任保證人，因購車辦理過戶及貸款需要，曾將身分證件、房地產所有
    權狀正本等交付己○○，業如前述，是被告擁有乙○○之身分證件資料無訛。再
    者，丙○○既提議以二至三萬元之代價請被告代為找具有不動產財力之保證人，
    而據丁○○○所言，其業已支付該筆費用，且事後確實亦有「乙○○」其人擔任
    該購車案之保證人，凡此均足證乙○○乃係被告所提供之保證人。又被告當庭書
    寫之「乙○○」姓名，觀其筆鋒、筆壓、轉折，與附條件買賣合約書及本票上「
    乙○○」之署名相似，有附條件買賣合約書、本票及被告當庭書寫之筆跡附卷可
    憑，是附條件買賣合約書及本票上「乙○○」之署名應係被告所偽造亦堪認定。
    又被告經檢察官送請法務部調查局為測謊鑑定，被告就（一）其遺忘乙○○是否
    親自對保。（二）其未簽蓋乙○○署押等問題，均呈情緒波動之反應，研判有說
    謊等，亦有法務部調查局九十年六月四日（九０）陸（三）字第九００二０八三
    五號鑑定通知書附卷足稽，亦足佐認被告所辯顯有不實之處。又據乙○○所供其
    之前購車所交付被告之印章業已取回，附條件買賣合約書及本票上之印章，應非
    其所有，故乙○○之印章應係被告所偽造。
(五)末查，本件購車究係為庚○○或丁○○○、丙○○之利益而購買，據丁○○○稱
    係庚○○及丙○○要買車，因其二人年紀較輕，全險之保險費較高而以其名義購
    買，據丙○○稱係庚○○要買車，因經濟不方便，而請丁○○○買車供他使用，
    而據庚○○所稱係丁○○○與丙○○經營木偶精品店，常至雲林拿取木偶之需而
    買車使用，其三人各說各話，莫衷一是。惟查，本件購車貸款，先後辦過二次申
    請，第一次由丁○○○為車主，丙○○、林懋堂為保證人，庚○○未參與其事，
    未獲核貸後，丙○○尚且提議花錢請人擔任保證人，獲得丁○○○之同意並支付
    該項費用，庚○○則在第二次提出貸款申請時始擔任保證人，顯然丁○○○、丙○○較積極爭取貸款案通過，且二人確實合夥經營木偶精品店，常需至雲林拿取
    木偶亦係實情，事後二人更曾因生意上需款支付票款，為其等利益計，由其二人
    以所購車輛及證件，先後二次至蘆洲市○○○路金元當鋪分別扺押借款十三萬元
    及十萬元應急，此復為丁○○○、丙○○所是認，顯見該車之實際處分權亦在丁○○○，據此可知，本件購車主要應係為丁○○○、丙○○二人生意所需而購買
    ，庚○○僅係為丁○○○之女婿而應邀為保證人而已。再者，丙○○係提議以二
    至三萬元之代價請專門替人做保之人為保證人，此提議亦經丁○○○同意，是其
    等真意乃係需經該專門替人做保之人同意始可，提議內容並未同意被告未經他人
    同意擅自以他人名義為保證人，被告為謀取該三萬元及取得售車之佣金利益，未
    依提議內容徵得他人同意，私自以其客戶乙○○為保證人，應自負刑責，丁○○○、丙○○就被告私自以乙○○為保證人之所為，並不知情，自無犯意聯絡及行
    為分擔之共犯關係。至庚○○依前所述僅係單純之保證人，且非其提議，與其更
    無何關係。均併予指明。
(六)綜上所述，本件應係丁○○○與丙○○為經營木偶精品店生意上所需，而向被告
    己○○所屬之建富汽車公司購車，並向福灣公司辦理貸款，但因缺少具有不動產
    財力之保證人，未經福灣公司核貸，丙○○乃提議以二至三萬元之代價委請被告
    己○○代為找專門替人做保之人為保證人，並獲得丁○○○同意及支付該三萬元
    款項，惟被告己○○竟未依提議內容徵得他人同意，私自以其客戶乙○○之名義
    擔任保證人，並在附條件買賣合約書及本票上偽造「乙○○」之署名及印文，經
    福灣公司核貸後，而獲取該三萬元及售車之佣金利益。被告空言否認犯行，所辯
    不知是何人偽造云云，殊無足採。本件事證明確，被告犯行洵堪認定。
二、核被告所為，其於附條件買賣合約書上偽造「乙○○」之署名及印文，並持之交
    付福灣公司之行為，係犯刑法第二百十六條、第二百十條行使偽造私文書罪；其
    於本票上偽造「乙○○」為共同發票人之行為，係犯刑法第二零一條第一項偽造
    有價證券罪；其以偽造私文書、偽造有價證券之詐術，致使福灣公司陷於錯誤核
    准貸款，使其本人取得三萬元及售車之佣金，係犯刑法第三百三十九條第一項之
    詐欺取財罪。公訴人認應成立刑法第三百四十二條第一項之背信罪，惟被告為他
    人處理事務，意圖為自己不法之所有，以詐術使人交付財物，自應成立詐欺罪，
    此部分起訴法條尚有未洽，惟基本事實同一，甲○自得變更法條並審理之。被告
    偽造印章之行為，為偽造私文書之前階段行為，偽造印文及署名，為偽造私文書
    之部分行為，偽造後復持以行使，偽造之低度行為應為行使之高度行為所吸收；
    又被告偽造有價證券後復持以行使，其行使之低度行為亦為偽造之高度行為所吸
    收，均不另論處。被告所犯前開三罪間，有方法、結果之牽連關係，應從一重之
    偽造有價證券罪論處。爰審酌被告之素行、犯罪之動機、目的、手段，造成福灣
    公司實際損失僅二十四萬餘元，所生危害尚非重大及被告犯罪後否認犯行之態度
    等一切情狀，量處如主文所示之刑示懲。
三、發票日八十六年十月二十四日、金額六十一萬三千三百六十八元之本票一紙，其
    中偽造「乙○○」名義簽發部分，依刑法第二百零五條規定，不問屬於犯人與否
    ，宣告沒收之。附條件買賣合約書上偽造之「乙○○」署名、印文各二枚、偽造
    之「乙○○」印章一枚，依刑法第二百十九條規定，不問屬於犯人與否，亦宣告
    沒收之。
四、公訴意旨另以：被告己○○與丁○○○基於共同之犯意，由己○○提供前購車客
    戶乙○○及由某不詳處所取得之丙○○、庚○○之身分資料，繕打於附條件買賣
    合約書內，由丁○○○偽以庚○○、丙○○、乙○○等之名義，於上開契約末「
    連帶保證人」欄簽名，以偽造上開契約。再由己○○、丁○○○分別在「車主與
    保證人對保簽章」、「對保人」欄，簽寫或偽簽「己○○」、「庚○○」、「丙○○」、「乙○○」等字樣，虛偽完成對保。另意圖供行使之用，由丁○○○偽
    以丙○○、庚○○、乙○○等人之名義，共同簽發面額六十一萬三千三百六十八
    元，到期日八十六年十月二十四日之本票一張，足以生損害於乙○○、丙○○、
    庚○○及福灣公司，繼而將上開契約、對保資料及本票持交福灣公司審核後，貸
    款予丁○○○，致福灣公司受有損害云云。甲○查：
(一)公訴人認被告及丁○○○偽造丙○○、庚○○之署名、印文及本票之發票行為，
    係以「連帶保證人」丙○○契約上之登載身分證號碼為「Ｚ000000000
    號」，然上開身分證號配用之人為郭智揚，八十年六月十二日生，於本件簽約時
    僅約六歲一節，有法務部戶役政連結作業系統個人基本資料附卷可參，且郭智揚
    不認識被告及丁○○○等人，亦未擔任系爭契約連帶保證人等情，復據郭智揚之
    父郭連貴到庭結證明確；再者，系爭契約對保欄及簽名欄內呂文正、丙○○、林
    志忠、丁○○○等簽名字樣，筆跡均屬相同，顯然參與對保者，除被告、丁○○○外，難認尚有他人，被告在場對保，焉有不知之理等為論據。
(二)惟查，附條件買賣合約書及本票上丙○○、庚○○之署名、印文及發票行為，均
    係各該人等親自所為，此據證人庚○○及被告供證在卷，理由詳如前述，公訴人
    將附條件買賣合約書上所載丙○○之身分證號碼「Ｚ000000000號」，
    誤認為「Ｚ000000000號」，致以為該身分證號配用人為郭智揚，顯屬
    誤會，此據甲○核對附條件買賣合約書原本無誤。是有關丙○○、庚○○之署名
    、印文及本票之發票行為，並非被告及丁○○○所偽造，惟公訴人認此部分與本
    件各該科刑部分具有實質上一罪之關係，爰不另為無罪之諭知。至於乙○○之署
    名、印文及本票之發票行為，則係被告己○○所為，與丁○○○、丙○○、庚○○均無關，理由亦如前述，故丁○○○並無共犯關係，併此敘明。
據上論斷，應依刑事訴訟法第二百九十九條第一項前段、第三百條、刑法第二百零一
條第一項、第二百十條、第二百十六條、第三百三十九條第一項、第二百零五條、第
二百十九條、第五十五條、罰金罰鍰提高標準條例第一條，判決如主文。
本案經檢察官洪清秀到庭執行職務
中      華      民      國      九十一    年      一      月    八    日
                                  臺灣板橋地方法院刑事第一庭
                                      法  官    毛崑山
右正本證明與原本無異。
如不服本判決，應於判決送達後十日內，向甲○提出上訴狀。
                                      書記官    楊灥
中      華      民      國      九十一    年      一      月  十一    日
